【裁判字號】    99,司財管,95
【裁判日期】    990721
【裁判案由】    選任遺產管理人
【裁判全文】
臺灣高雄地方法院民事裁定            99年度司財管字第95號
聲  請  人  臺灣土地銀行股份有限公司
法定代理人  丙○○
非訟代理人  乙○○
上聲請人聲請為被繼承人甲○○選任遺產管理人事件，本院裁定
如下：
    主  文
聲請駁回。
程序費用新臺幣壹仟元由聲請人負擔。
    理  由
一、聲請意旨略以：被繼承人甲○○（男，民國○○年○ 月○○日生
    ，身分證統一編號：Ｚ000000000號，生前最後住所：高雄縣
    鳳山市○○街74號）於96年7 月19日死亡，惟其生前向聲請
    人借款新臺幣（下同）200 萬元，尚積欠本金200 萬元及其
    利息、違約金未為清償，經本院98年度司執字第61990 號強
    制執行中，而其繼承人均已拋棄繼承權，且其親屬會議未於
    1 個月內選定遺產管理人，為確保聲請人之權利，爰依法聲
    請為被繼承人選任遺產管理人等語。
二、按「繼承開始時，繼承人之有無不明者，由親屬會議於一個
    月內選定遺產管理人，並將繼承開始及選定遺產管理人之事
    由，向法院報明。」、「無親屬會議或親屬會議未於前條所
    定期限內選定遺產管理人者，利害關係人或檢察官，得聲請
    法院選任遺產管理人，並由法院依前項規定為公示催告。」
    、又「先順序繼承人均拋棄其繼承權時，由次順序之繼承人
    繼承，其次順序之繼承人有無不明或第四順序之繼承人均拋
    棄其繼承權者，準用關於無人承認繼承之規定。」，民法第
    1177條、第1178條第2 項、第1176條第6 項分別定有明文。
三、經查，聲請人主張之前揭事實，固據其提出被繼承人之除戶
    謄本、繼承系統表、戶籍謄本、本院家事庭99年4 月22日雄
    院高96繼切字第2681號函、臺灣雲林地方法院94年7 月19日
    雲院瑜93執丙字第12372 號債權憑證等件為證；且被繼承人
    死亡時，其第一順序繼承人即其女吳臻甄（原名吳晨馨），
    第二順序繼承人即其父母吳金品、黃帶及第三順序繼承人即
    其兄弟姐妹吳嘉、吳敏伶、吳敏慧、吳敏智、吳敏禎均已
    向本院聲明拋棄繼承並經准予備查在案，業經依職權調取本
    院96年度繼字第2084號、本院96年度繼字第2681號拋棄繼承
    權卷宗拋棄繼承權事件卷宗核閱無訛；惟被繼承人死亡時尚
    有第四順序繼承人即其外祖父黃愩差（98年6 月5 日死亡）
    迄今均未向本院聲明拋棄繼承乙節，亦有本院前案索引卡查
    詢─當事人姓名查詢1 件、除戶謄本1 件在卷可稽，是本件
    被繼承人死亡時既尚有法定繼承人黃愩差存在，非屬無人繼
    承或繼承人不明之情形，揆諸前揭規定與說明，本件聲請人
    聲請選任遺產管理人，顯不合法，應予駁回。
四、依非訟事件法第21條第1項、第24條第1項，裁定如主文。
五、如對本裁定抗告，須於裁定送達後10日之不變期間內，向本
    院提出抗告狀，並繳納抗告費1,000 元。
中    華    民    國    99    年    7     月    21    日
                  家事法庭  司法事務官  林于莙

司法院資訊處製作；財團法人民間司法改革基金會備份。
